臺灣高雄地方法院民事判決
110年度訴字第652號
原      告  陳玉琳  
被      告  黎氏翠  
輔  佐  人  曾圳生  
上列當事人間請求返還贈與物等事件，本院於民國111年3月30日
言詞辯論終結，判決如下：
    主      文
被告應給付原告新臺幣21萬7,334元，及自民國110年6月1日起至
清償日止，按週年利率百分之5計算之利息。
原告其餘之訴駁回。
訴訟費用由被告負擔百分之41，餘由原告負擔。
本判決原告勝訴部分，得假執行；但被告如以新臺幣21萬7,334
元為原告預供擔保，得免為假執行。
原告其餘假執行之聲請駁回。
    事實及理由
一、原告主張：兩造於民國100年間透過共同朋友認識。被告於1
    08年3月間，以使其胞妹黎氏湖（LE THI HO）與伊結婚為由
    ，要求伊給付1筆辦理結婚費用，伊遂以與黎氏湖結婚為為
    目的贈與金錢，於108年3月20日匯款美金5,000元（以當日
    匯率1：31.044計算，折合新臺幣15萬5,220元）予被告，復
    於108年3月21日交付美金1萬元（以108年3月20日匯率計算
    ，折合新臺幣31萬440元）予被告，再於108年4月19日匯款
    美金2,000元（以當日匯率1：31.057計算，折合新臺幣6萬2
    ,114元）予被告，合計贈與被告新臺幣（下同）52萬7,774
    元（上開3筆款項，以下合稱系爭3筆款項），兩造間成立附
    負擔贈與契約。詎被告其後竟以各種理由推託，告知伊無法
    達成使伊與黎氏湖結婚之承諾，並同意返還系爭3筆款項，
    然迄今仍未返還，對此，伊已依民法第412條第1項規定，以
    起訴狀繕本之送達對被告為撤銷上開贈與契約之意思表示，
    依民法第419條第2項及第179條規定，伊得請求被告返還所
    受領之52萬7,774元等情，並聲明：㈠被告應給付原告52萬7,
    774元，及自起訴狀繕本送達翌日起至清償日止，按週年利
    率百分之5計算之利息。㈡原告願供擔保，請准宣告假執行。
二、被告則以：伊不曾收受原告給付之系爭3筆款項，亦不曾與
    原告論及使其與伊胞妹黎氏湖結婚之事，原告主張兩造間就
    系爭3筆款項成立贈與契約，並附有使原告與黎氏湖結婚之
    負擔，與事實不符。原告以上開贈與契約業經撤銷為由，而
    依民法第419條第2項及第179條規定，請求伊返還52萬7,774
    元，洵屬無據等語，資為抗辯，並聲明：㈠原告之訴及假執
    行之聲請均駁回。㈡如受不利之判決，被告願供擔保請准宣
    告免為假執行。
三、兩造不爭執事項：
㈠、原告於108年3月20日、4月19日至京城銀行中正分行，使用西
    聯匯款（WESTERN UNION），各匯款美金5,000元、2,000 元
    予收款人姓名為「LE THI THUY」之人。
㈡、倘原告之主張為有理由，兩造同意108年3月21日之匯率為1 
    美元折合新臺幣31.044元。
四、本件之爭點為：㈠被告有無收受原告給付之系爭3筆款項？㈡
    兩造間有無就系爭3筆款項成立附有使原告與黎氏湖結婚為
    負擔之贈與契約？㈢原告請求被告返還已受領之系爭3筆款項
    ，有無理由？茲分述如下：
㈠、被告有無收受原告給付之系爭3筆款項？　　
　⒈按當事人主張有利於己之事實者，就其事實有舉證之責任，
    民事訴訟法第277條前段定有明文。本件被告既否認收受原
    告給付之系爭3筆款項，自應由原告就此有利於己之事實，
    負舉證責任。
　⒉關於原告主張於108年3月20日、4月19日匯款美金5,000元及2
    ,000元部分：
　⑴本件原告於108年3月20日、4月19日至京城銀行中正分行，使
    用西聯匯款，各匯款美金5,000元、2,000元予收款人姓名為
    「LE THI THUY」之人之事實，為兩造所不爭執，並有匯款
    單在卷可稽（見本院卷一第17、25頁），堪認屬實。原告主
    張上開2筆款項乃欲匯給被告之款項等語，業據其提出上開
    匯款單及其與被告間之LINE訊息為證（見本院卷二第69、12
    9、155、157頁），惟為被告所否認，並辯稱：上開LINE訊
    息均非兩造間之對話，伊不知原告有匯款上開2筆款項云云
    。經查，被告自承其有LINE帳號，名稱即為其中文姓名「黎
    氏翠」（見本院卷二第144頁），而自上開LINE訊息觀之，
    與原告對話之人為「黎氏翠」，原告於108年3月20日表示：
    「LE、THI、THUY，正確的」，並於108年3月21日傳送女子
    獨照之照片1張予「黎氏翠」，復於108年4月19日傳送美金2
    ,000元匯款單之照片予「黎氏翠」，「黎氏翠」則於108年4
    月20日傳送5女1男合照之照片予原告，而上開女子獨照之人
    為被告，5女1男合照之人由左至右依序為被告、被告二嫂、
    被告二嫂母親、被告二嫂妹妹、被告二嫂妹妹及被告二嫂妹
    婿等情，業據被告陳明在卷（見本院卷二第116、148頁），
    苟與原告對話之「黎氏翠」並非被告，原告焉會向其傳送確
    認被告姓名拼音之訊息，並傳送被告之照片，他人又焉會傳
    送被告及其家人之照片予原告？且證人連淑真到場證稱：伊
    很常用LINE與被告聯絡，被告LINE名稱為黎氏翠，上開LINE
    訊息之大頭照為被告之大頭照等語（見本院卷二第146頁）
    ，顯見上開LINE訊息確係兩造間之對話無訛。被告辯稱上開
    LINE訊息非兩造間之對話云云，並無可採。又原告係於108
    年3月20日匯款美金5,000元及向被告確認其姓名拼音，復於
    108年4月20日匯款美金2,000元，並傳送匯款單予被告，已
    如前述，而上開2筆款項匯款單上所載「LE THI THUY」均與
    被告所持我國居留證上所載姓名「LE THI THUY」完全相同
    （見本院卷一第13頁），互核以觀，堪認原告主張上開2筆
    款項乃欲匯給被告之款項等語，容屬非虛。
　⑵其次，上開2筆款項均於匯款當日提領，提領地點分別為西聯
    匯款在越南巴地頭頓省（Ba Ria Vung Tau）之據點AGRIBAN
    K BA RIA VUNG TAU XUYEN（3月20日）及CTY TNHH KIM HUO
    NG（4月19日），有京城銀行中正分行110年7月30日（110）
    京城中正分字第0047號函及所附資料足憑（見本院卷二內證
    物袋），AGRIBANK BA RIA VUNG TAU XUYEN、CTY TNHH KIM
     HUONG與被告越南住家地址「Huyen Xuyen Moc,Xa Phouc T
    huan,Tinh Ba Ria Vung Tau」，均位在巴地頭頓省川木縣
    （即Huyen Xuyen Moc），亦有西聯匯款越南巴地頭頓省服
    務據點網路列印資料及被告於111年1月21日言詞辯論期日當
    庭所寫書面可參（見本院卷二第133至135頁、第159頁）。
    而在越南提領款項僅需核對匯款控制號碼，無庸核對提領人
    之姓名，業經被告陳述明確（見本院卷二第55頁），京城銀
    行中正分行亦函復本院稱：越南是否需受款人本人出示證件
    及相關匯款資訊才可提領，不得而知等語（見本院卷二第10
    1頁），可見在越南透過西聯匯款領款，僅需有匯款控制號
    碼即足。原告於108年3月20日下午1時44分匯款美金5,000元
    ，同日下午2時19分傳送確認被告姓名拼音之LINE訊息，嗣
    該筆款項於越南時間同日下午3時30分經提領；原告於108年
    4月19日下午1時38分匯款美金2,000元，同日下午1時42分傳
    送該筆款項匯款單照片予被告，照片顯示該筆款項之匯款控
    制號碼，嗣該筆款項於越南時間同日下午5時27分經提領，
    而被告係於108年3月17日出境前往越南，同年4月5日返台，
    復於108年4月16日出境前往越南，迄同年4月30日仍未返台
    ，有前揭匯款單、京城銀行中正分行函及所附資料、LINE訊
    息、入出境資訊連結作業查詢可參（見本院卷二第17頁）。
    則自原告傳送匯款資訊予被告之時間與款項提領之時間甚為
    接近，及被告曾取得匯款控制號碼，提款地點恰好在被告越
    南家鄉巴地頭頓省川木縣，提款時其人又正好回越南家鄉等
    情相互勾稽，堪認原告所匯美金5,000元、2,000元均係被告
    提供匯款控制號碼所提領。被告辯稱其不知原告匯款上開2
    筆款項云云，不足採信。
  ⑶至前揭京城銀行中正分行函及所附資料顯示提領人之出生年
    月日分別為1989年6月7日（美金5,000元）、1974年4月14日
    （美金2,000元），固均與被告之出生年月日不符（見本院
    卷一第13頁）。然提領款項僅需核對匯款控制號碼，無需核
    對提領人之姓名、年籍等，已據前述，上開2筆款項之匯款
    控制號碼又為被告所知悉，足認提領人乃經被告提供匯款控
    制號碼後前往提領。被告既提供匯款控制號碼予他人提領款
    項，即應認其已收受上開2筆款項，至款項最後是否由被告
    本人花用，抑或由被告因其他目的而給付他人，均不影響此
    一判斷。是被告辯稱其並未收受上開2筆款項云云，亦不足
    採信。
　⑷從而，原告於108年3月20日、4月19日匯款美金5,000元及2,0
    00元，均經被告收受，堪予認定。
　⒊關於原告主張於108年3月21日交付美金1萬元部分：　　
　　查原告主張其於108年3月20日自第一商業銀行帳戶提領32萬
    元兌換成美金1萬元，翌日即同年月21日前往越南，於越南
    當地銀樓將美金1萬元兌換成越南盾2億3,160萬元，並交付
    被告等情，固據其提出取款憑條及越南銀樓手寫水單為證（
    見本院卷一第23頁）。惟上開資料至多僅能證明原告曾自帳
    戶提領32萬元，並於越南當地兌換成越南盾2億3,160萬元之
    事實，尚難憑以認定原告確有交付該筆款項予被告。原告復
    未舉證（見本院卷二第120頁），則其主張於108年3月21日
    交付美金1萬元予被告云云，即難採信。
㈡、兩造間有無就系爭3筆款項成立附有使原告與黎氏湖結婚為負
    擔之贈與契約？　　
　⒈原告既未舉證證明於108年3月21日交付美金1萬元予被告之事
    實，即難認兩造間就該筆款項成立贈與契約，故此部分所應
    審究者僅兩造間有無就原告所匯美金5,000元、2,000元成立
    贈與契約。查原告主張其匯款美金5,000元、2,000元予被告
    ，係以與黎氏湖結婚為目的所為金錢贈與，被告雖否認之，
    然徵諸前揭入出境資訊連結作業查詢及原告所提機票影本（
    見本院卷一第20、21頁），被告、原告分別於108年3月17日
    、3月21日前往越南，並於同年4月5日均搭乘越南航空VN580
    班機回台，可見原告應係刻意前往越南與被告碰面，兩造於
    越南滯留期間確有所往來，否則實難想像何以兩造前往越南
    時間如此相近，且剛好同日搭乘同一班機回台，則原告主張
    其於越南滯留期間全程與被告同遊，應屬可採。又原告提出
    被告與其家人之照片，並能清楚說明照片中之人（見本院卷
    一第65至67頁），其中包含黎氏湖，倘非被告將黎氏湖介紹
    予原告，亦難想像原告得以正確指出黎氏湖為何人，足見原
    告於越南滯留期間亦有與黎氏湖認識及往來，互核證人連淑
    真到場證稱：伊與兩造係朋友關係，與被告是很熟的朋友，
    原告約於107年間告訴伊匯了4、50萬元給被告，要娶被告的
    妹妹，當時被告也在場，說要娶其妹妹就要花4、50萬元，
    後來伊與兩造一同搭車出門，兩造在車上還有講這件事，被
    告又說要娶其妹妹就要花4、50萬元等語（見本院卷二第144
    、145頁），及原告確有在前往越南前及回台後之108年3月2
    0日、4月19日各匯款美金5,000元及2,000元予被告，依前揭
    匯款單所載匯率換算，折合21萬7,334元【計算式：（5000×
    31.044）＋（2000×31.057）＝217334】等情，堪認原告主張
    其匯款上開2筆款項係以與黎氏湖結婚為目的而贈與被告，
    並非不可採信。至證人連淑真所證原告匯款時間及金額，雖
    與原告實際匯款時間及金額有所出入，然本件匯款時間迄今
    已有2年之久，證人對此難免有因時間久遠、記憶不清，致
    陳述與事實略有不同之情形，尚難以此認定證人連淑真所證
    全部不可採信，併予敘明。
　⒉從而，兩造間就原告所匯美金5,000元及2,000元成立附有使
    原告與黎氏湖結婚為負擔之贈與契約，亦堪認定。　
㈢、原告請求被告返還已受領之系爭3筆款項，有無理由？　　
　⒈按無法律上之原因而受利益，致他人受損害者，應返還其利
    益。雖有法律上之原因，而其後已不存在者，亦同。贈與附
    有負擔者，如贈與人已為給付而受贈人不履行其負擔時，贈
    與人得請求受贈人履行其負擔，或撤銷贈與。贈與撤銷後，
    贈與人得依關於不當得利之規定，請求返還贈與物。民法第
    179條、第412條第1項及第419條第2項分別定有明文。
  ⒉查兩造間確有成立使原告與黎氏湖結婚之附負擔贈與契約，
    原告復已各給付美金5,000元、2,000元予被告，業如前述，
    惟黎氏湖現尚有婚姻關係一節，經被告陳明在卷（見本院卷
    二第149頁），足認被告迄今仍未履行其應使原告與黎氏湖
    結婚之負擔。對此，原告已依民法第412條第1項規定，以起
    訴狀繕本之送達對被告為撤銷上開附負擔贈與契約之意思表
    示，為兩造所不爭執（見本院卷二第119、120頁），則上開
    贈與契約既經撤銷，原告依民法第419條第2項及第179條規
    定，請求被告返還美金5,000元、2,000元，折合21萬7,334
    元，即屬有據。至原告未能舉證證明有交付美金1萬元予被
    告，則其請求被告返還美金1萬元，折合31萬440元，則屬無
    據。
　⒊從而，原告請求被告返還21萬7,334元，應予准許，超過部分
    ，不應准許。　
五、綜上所述，本件原告依民法第419條第2項及第179條規定，
    請求被告給付其21萬7,334元，及自起訴狀繕本送達翌日起
    至清償日止，按週年利率百分之5計算之利息，為有理由，
    應予准許。逾此範圍，非有理由，應予駁回。本判決原告勝
    訴部分，所命被告給付之金額未逾50萬元，應依民事訴訟法
    第389條第1項第5款規定，依職權宣告假執行。此部分被告
    陳明願供擔保，請准宣告免為假執行，經核於法並無不合，
    爰酌定相當之擔保金額，併准許之。至原告敗訴部分，其假
    執行之聲請已失所依附，應駁回之。
六、本件事證已臻明確，兩造其餘攻擊防禦方法及舉證，經審酌
    後均於判決結果不生影響，爰不一一論述，附此敘明。
七、據上論結，本件原告之訴為一部有理由，一部無理由，依民
    事訴訟法第79條、第389條第1項第5款、第392條第2項，判
    決如主文。
中　　華　　民　　國　　111 　年　　4 　　月　　20　　日
　　              民事第二庭    法  官  林婕妤
以上正本係照原本作成。
如對本判決上訴，須於判決送達後20日內向本院提出上訴狀。如
委任律師提起上訴者，應一併繳納上訴審裁判費。
中　　華　　民　　國　　111 　年　　4 　　月　　20　　日
                                書記官  黃雅慧